臺灣高等法院臺南分院刑事判決　　　九十二年度選上訴字第一九九號　Ａ
　　　上　訴　人
　　　即　被　告　丙　○　○
　　　選任辯護人　林　瑞　成
　　　上　訴　人
　　　即　被　告　庚　　　○
　　　選任辯護人　于　志　良
　　　上　訴　人
　　　即　被　告　己　○　○
右上訴人等因賄選案件，不服臺灣台南地方法院九十一年度訴字第二九三號中華民國
九十二年七月十一日第一審判決（起訴案號：臺灣台南地方法院檢察署九十一年度偵
字第六七六號、第六八五號、第一三四二號），提起上訴，本院判決如左：
      主      文
上訴駁回。
      事      實
一、丙○○係民國（下同）九十一年第十五屆臺南縣縣議員選舉之候選人，庚○係台
    南縣下營鄉甲中社區發展協會理事，並負責丙○○競選總部之工作人員、車輛調
    度及接待賓客等工作；己○○負責丙○○選舉造勢活動時之交通維護。甲○○亦
    係甲中社區發展協會理事，戊○○○則係同鄉甲中村長壽俱樂部會長。丙○○為
    使自己能於本屆縣議員選舉中順利當選，竟與庚○、己○○共同基於對於有投票
    權之人交付賄賂，而約其投票予丙○○之概括犯意聯絡，於九十年十二月間，將
    橄欖油禮盒四盒（每盒裝二瓶橄欖油）交付給有投票權之庚○（其中一盒送予庚○），另二盒庚○收受後轉交給有投票權之己○○（其中一盒送予己○○），丙○○並囑渠等將所收受之橄欖油禮盒以每戶一盒之方式，轉送給選區內之選民，
    要求庚○、己○○及受禮者投票予丙○○，使其等為一定投票權之行使。嗣自九
    十年十二月間某日起至九十一年一月間某日止，或由丙○○親自前往甲○○住處
    ，交付有投票權之甲○○前開橄欖油禮盒一盒，或由庚○前往戊○○○住處，交
    付有投票權之戊○○○前開橄欖油禮盒一盒，或由己○○前往丁○○住處，交付
    有投票權之丁○○前開橄欖油禮盒一盒，而約定其等屆時投票予縣議員候選人丙○○。嗣經警會同法務部調查局臺南縣調查站調查員於九十一年一月十九日同步
    執行搜索時，在己○○之住宅查扣用剩之橄欖油半瓶，在甲○○、戊○○○、丁○○之住宅分別查扣橄欖油各一盒（每盒二瓶）。
二、案經法務部調查局台南縣調查站及臺南縣警察局移送台灣台南地方法院檢察署檢
    察官偵查起訴。
      理      由
一、訊據上訴人即被告丙○○固坦承曾於前開時地贈送六瓶橄欖油予庚○等情不諱；
    上訴人即被告庚○、己○○、丁○○、戊○○○固分別坦承有於上開時地收受前
    開橄欖油，並於前揭時地為警查獲扣案之橄欖油乙節不諱；上訴人即被告甲○○
    固亦坦承於右開時地為警查獲扣案之橄欖油等情不諱（本院卷第七二頁），惟均
    矢口否認有何期約交付賄賂或收受賄賂之犯行：
  (一)被告丙○○辯稱：伊沒有送橄欖油禮盒給甲○○，亦未送七星牌香菸給沈居財，
    伊雖有送橄欖油禮盒給庚○，但該橄欖油禮盒係台南縣賽鴿協會九十年十一月廿
    五日舉行第三屆第三次理監事暨會長聯席會議所贈送的，出席者每人一箱（計六
    瓶），因庚○吃素，所以才轉送給庚○，伊並未叫庚○將之轉送予戊○○○及己○○云云；
  (二)被告庚○辯稱：因丙○○過去歷次選舉伊都有幫忙，基於人情的份上，丙○○的
    女友謝總茹才送伊一箱橄欖油，另因戊○○○是長壽會的會長，伊常拜託她幫忙
    社區的事，因此才會拿該橄欖油去送她，又因己○○也是社區的理事，很熱心幫
    忙做社區的事，為感謝他的幫忙，才會送他橄欖油云云；
  (三)被告己○○辯稱：因庚○在社區擔任理事長，而伊太太也是理事，平常辦活動伊
    等都有幫忙，庚○可能因此才送橄欖油，又因丁○○的太太受伊僱用在田中工作
    ，丁○○的女兒有時會幫伊推拿手臂，伊為了表達感謝及慰勞之意，才將庚○贈
    送給伊的橄欖油其中二瓶轉贈給丁○○云云；
  (四)被告丁○○辯稱：因伊女兒幫己○○弄手，沒有收醫藥費，所以己○○才拿橄欖
    油給伊云云；
  (五)被告戊○○○辯稱：因伊血壓高，所以庚○才送伊橄欖油煮東西吃云云；
  (六)被告甲○○辯稱：伊家中所查獲之橄欖油是成功大學顏啟彬副教授送的，因伊母
    親吃素，所以他送給我母親云云。
二、經查：
  (一)被告丙○○、庚○部分：
  1.右開犯罪事實，業據被告庚○於偵查中坦承：我拿給戊○○○之那盒橄欖油禮盒
    也是丙○○拿給我的。（何時拿？）比我拿給己○○的那二盒約早一週。（在何
    處拿給你？）丙○○拿到我家交給我。（丙○○拿給你時有無交代你交給何人？
    ）有，較早的一盒叫我交給戊○○○，後來二盒叫我交給己○○。叫我轉交給他
    們（即戊○○○及己○○），以後選舉時要幫忙。我拿到己○○家時，沒人在。
    但隔天中午我打電話到他家，向他說橄欖油是我拿過去，丙○○送給他，這次選
    舉多多拜託。我送橄欖油給戊○○○，有向她說那是丙○○送的，選舉多拜託。
    ‧‧丙○○分二次拿橄欖油禮盒給我，第一次拿一盒，第二次拿二盒，第一次那
    盒叫我拿給戊○○○，第二次那二盒叫我拿給己○○。丙○○第二次拿一箱裡面
    有三盒，我拿二盒給己○○，一盒我自己留著，放在家裡。（丙○○拿橄欖油給
    你，是否向你賄選？）是，有叫我支持他等語不諱（九十一年度偵字第六七六號
    偵查卷第九一頁、第一○九頁及第一一九頁），核與被告己○○於警訊及偵查中
    供承：我所轉送丁○○之一份禮盒內裝二瓶「西班牙花園」橄欖油，係由九十一
    年一月間甲中社區理事長庚○拿來送給我的，他當時將二份禮盒內裝四瓶「西班
    牙花園」牌橄欖油到我家，家中並無人接待，庚○即將該四瓶橄欖油放在我家桌
    上，事後庚○打電話告訴我該四瓶橄欖油係渠親自送到我家的，希望我能在本次
    縣議員選舉中投票支持台南縣下營鄉出身的候選人丙○○，並希望我能在本次選
    舉中多幫忙。‧‧‧（庚○為何拿橄欖油禮盒給你？）隔天中午庚○打電話給我
    ，說橄欖油是他送過來的，他叫我這次選舉多多拜託，我知道他心目中是要支持
    丙○○。‧‧‧我知錯了，請從輕發落等情節相符（警卷第廿一頁、同上偵查卷
    第二四頁、第二六頁反面至第廿七頁）。亦與被告戊○○○於警訊中供承：（該
    兩瓶「西班牙製」橄欖油是如何取得？）是同鄉甲中社區發展協會理事庚○拿來
    送給我的。庚○大概於一個月前某日上午（正確時間我忘了）來到我住處，他跟
    我說這次縣議員選舉，現任縣議員丙○○為人不錯，要競選連任，請我支持他，
    我向他說只要能替我們做事的，我會支持他。我說完以後，庚○就邊說「拜託」
    邊拿兩瓶油給我‧‧‧。因為我有高血壓而且年紀大了，我不知道收那兩瓶油是
    不對的，不知道事情這麼嚴重請檢察官能原諒等情節相吻合（警卷第九九頁、第
    一○○頁）。此外，並有自被告己○○及戊○○○住處查扣之橄欖油二瓶半可資
    佐證，足認被告丙○○已有交付賄賂，務使具有投票權人為一定行使投票權之犯
    行，而被告庚○亦確有自丙○○處收受橄欖油禮盒，並允為一定投票權之行使，
    且亦確有交付己○○、戊○○○前開橄欖油禮盒，並請求投票支持被告即候選人
    丙○○之事實至明。
  2.被告庚○雖辯稱：橄欖油禮盒並非丙○○交付之賄賂云云，然被告庚○對於贈送
    予己○○及戊○○○之橄欖油來源，於偵查中先供稱：該橄欖油是伊在柳營鄉農
    會附近的一家茶行買，向「沈珠妙」（應係「沈姿惠」，被告庚○誤述為「沈珠
    妙」）買的。‧‧‧約於一、二個月前買的云云（同上偵查卷第五頁）；嗣又改
    稱：橄欖油禮盒是伊於九十年十月四日去鹽水鎮「牛墟」買的，伊不知道該人是
    何人云云（同上偵查卷第九十頁反面、第一０八頁）；迨至原審調查中及本院準
    備程序時始供稱：橄欖油是丙○○之女友謝總茹送伊的云云（原審卷第七一頁、
    本院卷第六八頁），是被告庚○前後供述不一且相互歧異，茍若上開橄欖油之饋
    贈與選舉無關，則被告庚○又何必杜撰情節！故其所辯是否可採，已值懷疑。嗣
    經原審隔離訊問證人謝總茹及被告庚○致贈橄欖油時之相關情形，證人謝總茹證
    稱：庚○的橄欖油是我送他的，時間是在去年（九十年十一月間）我去他家拿去
    送他，當時我送他兩瓶或是三瓶我忘了，我是用自己的紙袋包裝送去給他。‧‧
    （你拿油給庚○是何時？情形？）我開會後，當天晚上（傍晚尚未吃飯）我與我
    先生（指被告丙○○）分開後，我將橄欖油放在我車上，我就開車到庚○家，我
    拿取其中兩、三瓶隨便的紙袋包起來，交給庚○的家人，約過了一會兒庚○就回
    來了，他知道這橄欖油是我送的。我確定我送給庚○的橄欖油只有二、三瓶，且
    是用紙袋包裝。‧‧‧（請問你前面所述是否是隨便說？）不可能。我確定送給
    庚○兩、三瓶等語；而被告庚○則陳稱：‧‧‧她（即謝總茹）當時是拿一箱送
    給我（用紙箱裝），裡面有六瓶，它們是用紙盒裝的，每兩瓶裝一盒，就如我上
    次庭訊所說一樣。‧‧‧（她拿油來你家時，你是否在家？）我在家，她看到我
    說「師父，這油給你吃」，她沒有在我家中坐，只是從車上拿油下來，我要她進
    來坐，她沒有，就將橄欖油拿給我；她拿六瓶給我是要給我吃的，沒有要我轉送
    他人等語（原審卷第八三頁至第八八頁，九十一年五月三十日訊問筆錄），互核
    前開二人所陳情節，被告庚○及證人謝總茹就所謂贈送之數量、包裝及經過顯然
    有所出入，被告庚○嗣於本院審理時又辯稱：因（訊問時）事隔半年餘，致與別
    次相混淆云云（本院卷第五八頁），惟參諸證人謝總茹於原審證稱：以前並無送
    過庚○橄欖油，（此次）送給庚○橄欖油後，亦未再送橄欖油給庚○等語明確（
    原審卷第八四頁、第八五頁），足證被告庚○前開所辯，均係事後卸責之詞，不
    足採信。
  (二)被告己○○、丁○○部分：
  1.右揭被告己○○期約收受賄賂之犯行，業據被告己○○於警訊中供承：（你所轉
    送丁○○之一份禮盒內裝二瓶「西班牙花園」橄欖油，係由何人交付予你？）該
    「西班牙花園」牌橄欖油係於九十一年一月間，甲中社區理事長庚○拿來送給我
    的，他當時將二份禮盒內裝四瓶「西班牙花園」牌橄欖油到我家，家中並無人接
    待，庚○即將該四瓶橄欖油放在我家桌上，事後庚○打電話告訴我該四瓶橄欖油
    係渠親自送到我家的，希望我能在本次縣議員選舉中投票支持台南縣下營鄉出身
    的候選人丙○○，並希望我能在本次選舉中多幫忙等語（警卷第二一頁）；並於
    偵查中亦為相同之供述（同上偵查卷第二六頁），有如上述。核與被告庚○於偵
    查中所供情節相符（同上偵查卷第一○九頁），業如前述，足見上情非虛。此外
    ，復有自己○○住處查扣之橄欖油半瓶可資佐證，堪信被告己○○此部分之自白
    與事實相符，應可採信。故被告己○○確有收受被告庚○所交付之橄欖油，並允
    為一定投票權之行使，亦可認定。
  2.參諸被告己○○對於伊住處所查扣之半瓶橄欖油來源，於警訊及偵查中先供稱：
    係伊於九十年十二月中旬在「下營農會超市」買的云云（警卷第十七頁反面、同
    上偵查卷第二十頁反面）；於偵查中卻又供稱：伊去超市買的二瓶橄欖油，伊太
    太已用完云云（同上偵查卷第二一頁反面），其自超市所購買之橄欖油既已用罄
    ，又何來本案所查扣尚餘半瓶之橄欖油？是其前後所辯，矛盾立見！嗣被告己○○於偵查中就該橄欖油之來源，又改稱：九十一年一月四或五日不知何人放兩盒
    同樣的橄欖油在我家，我就將其中一盒拿去送丁○○，另一盒我家用，每盒有二
    瓶。隔天中午有不詳之人打電話至我家，我接聽，他說有送二盒到我家，我們不
    在，改天會再打電話等語（同上偵查卷第二一頁反面），經質以打電話者為何人
    ，被告己○○竟供稱：不知道云云（同上偵查卷第二二頁），足見其心虛！衡諸
    常情，家中茍有發現不明來由之贈品，縱令於收取當時無從詢問，收受者每多於
    事後向親友鄰里探詢物品之來源以免失禮，遑論事後贈與者來電告知時，焉有不
    加以探詢究係何人所贈之理！是被告己○○辯稱伊不之來電者為何人云云，顯與
    常情有違，實不足採。再者，被告己○○就該查扣之半瓶橄欖油，究係自己所購
    買，或係他人所餽贈，前後所述差異甚鉅，且各自矛盾，已如前述，足證被告己○○所辯不足採信。至被告己○○於原審調查中及本院審理時雖附和被告庚○之
    說詞，辯稱：因伊太太是社區理事，平常辦活動伊等都有幫忙，庚○才送橄欖油
    給伊等云云，茍若屬實，為何於警訊及偵查中閃爍其詞！足見所辯係迴護勾串之
    詞，要難憑採。
  3.右揭被告己○○期約交付賄賂及被告丁○○期約收受賄賂之犯行，已據被告丁○○於警訊及偵查中供承：己○○贈送二瓶橄欖油，叫我將選票投給第十五屆台南
    縣議員候選人丙○○，現目前候選人登記第七號，我才收下該橄欖油。今天在我
    家查扣之橄欖油禮盒是己○○九十一年一月九日或九十一年一月十日晚上八點在
    我家給我的。他有交代投票給丙○○７號等語不諱（警卷第六四頁、同上偵查卷
    第三三頁反面），並有自被告丁○○住處查扣之橄欖油二瓶可資佐證，堪信被告
    丁○○之自白與事實相符。參以被告己○○自承與丁○○認識約三、四十年，並
    無怨隙（警卷第十八頁背面），自無何積怨足證被告丁○○所為供述係挾怨報復
    之舉，足認被告丁○○確有收受被告己○○交付之橄欖油禮盒，並允為一定投票
    權之行使，且被告己○○亦確有交付被告丁○○前開橄欖油禮盒，並請求投票支
    持被告即候選人丙○○之事實。
  4.被告丁○○於原審調查中雖辯稱：伊因害怕，所以於警訊及偵查中胡亂講云云。
    然被告丁○○對其於偵訊中自白之筆錄，為伊所親自陳述一節，並不否認，此經
    被告丁○○於原審調查中供述：‧‧‧在檢方偵訊時我則是實在講。‧‧（在檢
    方所說是否實在？）我是有這樣說‧‧‧。等語明確（原審卷第五九頁，九十一
    年五月二日訊問筆錄），參之被告丁○○於原審調查時，經法官質以：（在檢方
    所說是否實在？）時，先係表示當初所述並非事實，嗣經再度詢問，被告丁○○
    則略顯猶豫之表情，且吞吞吐吐，惟仍不願正面回答，後經原審受命法官再次質
    問，被告丁○○始回答伊於檢方所述為事實，有上開訊問筆錄在卷可參（原審卷
    第五九頁）。茍若警訊及偵訊筆錄記載內容確與事實不符，而係因不當取供使然
    ，被告丁○○於原審詢問時，當應立即為此抗辯且悍然否認，豈有猶豫不決而再
    予坦承之理！另被告己○○於原審及本院審理時又辯稱：因丁○○的女兒有時會
    幫伊推拿手臂，伊為了表達感謝及慰勞之意，才將庚○贈送給伊的橄欖油其中二
    瓶轉贈給丁○○云云；被告丁○○亦為相同之附和之詞，惟被告己○○對於贈送
    予丁○○橄欖油之緣由，於警訊中先供稱：因伊務農，丁○○的太太整年都替我
    在田裡工作，我送這二瓶「西班牙花園」牌橄欖油給丁○○，是慰勞洪太太整年
    為我工作的一點心意和禮品等語（警卷第十八頁）；其後始又改稱：因為丁○○
    太太受僱為我在田裡工作，其女兒有時會幫我推拿手臂，為了表達感謝及慰勞之
    意，將橄欖油轉贈予他們等語（警卷第廿一頁）；於原審及本院審理時則供稱：
    係為感謝丁○○之女兒無償為其推拿手臂云云（本院卷第一五二頁）。不僅一再
    變異其詞，前後對照其供述更與常情有違，洵無可取。
  (三)被告戊○○○部分：
    前開犯罪事實，業經被告戊○○○於警訊中供述：（該兩瓶西班牙製橄欖油是如
    何取得？）是同鄉甲中社區發展協會理事庚○拿來送給我的。庚○大概於一個月
    前某日上午（正確時間我忘了）來到我住處，他跟我說這次縣議員選舉，現任縣
    議員丙○○為人不錯，要競選連任，請我支持他，我向他說只要能替我們做事的
    ，我會支持他。我說完以後，庚○就邊說「拜託」邊拿兩瓶油給我。‧‧因為我
    有高血壓而且年紀大了，我不知道收那兩瓶油是不對的，不知道事情這麼嚴重請
    檢察官能原諒等語綦詳（警卷第九九頁、第一○○頁），核與被告庚○於偵查中
    所供情節相符（同上偵查卷第九一頁、第一○九頁及第一一九頁），業如前述，
    並有自被告戊○○○住處查扣之橄欖油二瓶可資佐證，堪信被告戊○○○前開自
    白與事實相符。被告戊○○○事後附和被告庚○之說詞，並空言否認前供，辯稱
    伊忘記警訊筆錄之供述云云，顯係臨訟卸責之詞，不足採信，其犯行堪以認定。
  (四)被告丙○○、甲○○部分：
  1.右揭犯罪事實，已據證人即被告甲○○之妻乙○○於警訊及偵查中證述：警方所
    查扣之統一西班牙花園橄欖油禮盒一盒（內有橄欖油二瓶）是現任縣議員丙○○
    ‧‧‧親自送到我家的。這次縣議員及鄉鎮市長選舉我們都是支持縣議員候選人
    丙○○的。經我詳視指認確實拿警方所查扣之橄欖油禮盒至我家之縣議員候選人
    丙○○本人無誤。在我家查扣之橄欖油禮盒是丙○○‧‧‧（當天我婆婆出殯，
    他來拈香後到車內拿的）上午十點多在我家交給我丈夫甲○○的等語明確（警卷
    第四四頁、同上偵查卷第五五頁反面），核與被告甲○○於警訊中供陳：（據調
    查丙○○決定參選縣議員有致送內裝二瓶西班牙製之橄欖油禮盒到貴宅給你，業
    據你太太乙○○坦承不諱你如何解釋？）在九十一年一月十九日警調單位人員確
    實有在我家依法搜到二瓶橄欖油禮盒‧‧‧，可能我太太比較清楚，所以我太太
    知道係丙○○所贈送等語一致（同上偵查卷第一○二頁）；證人乙○○固於本院
    審理時到庭否認上開警訊內容之任意性，惟經本院依職權提示其於偵查中亦為相
    同之證述時，證人乙○○亦坦承確係伊所供無誤（本院卷第一五０頁），足見上
    情非虛。此外，復有自被告甲○○住處查扣之橄欖油二瓶可資佐證。又證人乙○○雖表示被告丙○○送禮時，並未說何話，然查察賄選乃法務部通令全國警察局
、調查局及檢察機關於選舉期間查緝之重要任務，並經報章媒體多所報導，大街
    小巷莫不以此為閒談重點，證人乙○○斷無不知被告丙○○送禮之用意！況縱令
    被告丙○○致贈扣案橄欖油禮盒予被告甲○○及證人乙○○時，未明白告知係有
    關選舉之賄賂禮物，並要求受禮者等人投票支持被告丙○○，然由被告甲○○及
    證人乙○○於警訊中均證稱受禮時已知悉被告丙○○參選臺南縣議員，且被告丙○○選舉時均會至被告甲○○住處拜票及被告甲○○於本件送禮後亦有至丙○○
    競選總部走動等情以觀，堪認被告甲○○於受禮時亦當知悉被告丙○○用意何在
    ，而收受該等橄欖油禮盒，自不因受禮者有無於受禮當時承諾投票予被告丙○○
    或事後有無依約投票予被告丙○○或前往投票而受影響，是被告甲○○確有期約
    收受賄賂之犯行，應可確認。又被告丙○○既係本於賄選意思交付具有相當經濟
    價值之橄欖油禮盒予被告甲○○，期使被告甲○○務必投票予被告丙○○，並經
    被告甲○○予以收受，足見被告丙○○已有交付賄賂，務使具有投票權人為一定
    行使投票權之犯行。
  2.被告甲○○嗣於原審調查時辯稱：我家中所查獲之橄欖油是成功大學顏啟彬副教
    授送的‧‧‧，因我母親吃素，所以他送我給我母親；送的時間是我母親出殯那
    天‧‧‧，因他不知道我母親已過世，他以前就有送東西給我母親，他送橄欖油
    來的那天是我收的；顏教授來的那天不是來參加我母親喪禮，後來他有包白包及
    拈香等語，且證人乙○○事後於原審調查中亦否認前供，而與被告甲○○為同等
    之辯解（原審卷第五四頁、第五五頁、第九八頁至第一００頁；原審九十一年五
    月二日及同年六月三日訊問筆錄）。然經原審向國立成功大學函詢結果，確認被
    告甲○○及證人乙○○所稱之「顏教授」，實為「顏崇彬」副教授，並經原審傳
    喚證人顏崇彬副教授到院結證稱：我認識被告甲○○及乙○○，因他母親以前曾
    在成大煮飯。‧‧（你去參加他母親出殯，是由甲○○通知你？）他母親病重時
    ，我幾乎每天都有去，所以訃聞是我自己拿回去的，出殯當天也是我早知道而自
    己去，並不是我到他家才知道他母親當天要出殯；出殯當時是早上未上班前等語
    明白（原審卷第一一九頁；原審九十一年八月十五日訊問筆錄），則由證人顏崇
    彬上開證詞，已顯與被告甲○○前開辯稱顏副教授贈送橄欖油當天並不知甲○○
    母親過世出殯一節不符，況證人顏崇彬既早已知悉被告甲○○之母親業已過世，
    又豈會於被告甲○○母親出殯當天前往致贈橄欖油以供被告甲○○母親食用？是
    被告丙○○、甲○○前開所辯及證人乙○○事後所辯，無非事後推諉卸責之詞，
    自難憑採。
  3.另被告丙○○辯稱：上開橄欖油禮盒係台南縣賽鴿協會九十年十一月廿五日舉行
    第三屆第三次理監事暨會長聯席會議所贈送的，出席者每人一箱（計六瓶），因
    庚○吃素，所以才轉送給庚○云云，固經本院函詢台南縣賽鴿協會，經該協會於
    九十三年一月一日以南縣賽鴿輝字第九三０六六號函覆稱：本會於九十年十一月
    二十五日舉行第三屆第十三次理監事暨會長聯席會議後贈送出席人員橄欖油每人
    一箱（六瓶裝），本會訂購數量為六十箱，其品牌為統一公司之「Ｅ一０五０西
    班牙橄欖油」，本會向常越企業股份有限公司購買，其包裝以每二瓶裝成一個紙
    袋，每一箱內有三個紙袋計六瓶，丙○○以中華民國賽鴿總會常務監及台南縣賽
    鴿協會顧問之身份參加會議，丙○○所收受之數量亦為一箱由謝總茹代領（六瓶
    裝）等情屬實，有該函文在卷可稽（本院卷第九七頁），並有常越企業股份有限
    公司之交易發票一紙在卷可參（本院卷第一０一頁），惟經核其數量不僅與前開
    賄選之橄欖油數量不符，是否係同一批或另有增購，已有可疑！何況縱令屬上開
    出席會議贈送之物，亦無不可轉作賄選之贈物！是尚難據此而為有利於被告丙○○、庚○之認定。
  (五)至被告丙○○聲請傳訊證人王金川（台南縣賽鴿協會秘書）、謝總茹、顏崇彬等
    人，或因事證已明，或因原審已傳喚並詰問綦詳，實無再予重覆傳喚之必要，併
    此敘明。
  (六)綜上所陳，本件事證已甚明確，被告丙○○、庚○、己○○、戊○○○、丁○○
    、甲○○等之犯行，足堪認定。
三、核被告丙○○、庚○、己○○所為，係違反公職人員選舉罷免法第九十條之一第
    一項對於有投票權之人，交付賄賂，而約其為一定之行使投票權罪。而被告庚○
    、己○○、戊○○○、丁○○、甲○○，乃有投票權之人收受賄賂，而許以其投
    票權為一定之行使，所為均係犯刑法第一百四十三條第一項之投票受賄罪。被告
    丙○○、庚○及己○○就所犯公職人員選舉罷免法第九十條之一第一項「對於有
    投票權之人，交付賄賂，而約其為一定之行使投票權罪」，有犯意聯絡及行為分
    擔，均為共同正犯；被告丙○○、庚○多次行賄犯行，均時間緊接，方法相同，
    各觸犯構成要件相同之罪名，顯係皆基於概括犯意反覆為之，為連續犯，均應依
    刑法第五十六條規定論以一罪，並加重其刑。被告庚○及己○○所犯前揭二罪間
    ，犯意各別，行為互殊，觸犯構成要件不同之罪名，應予分論併罰。又被告庚○
    、己○○、戊○○○、丁○○於偵查中自白，且供述其他共犯之犯罪事證，因而
    使檢察官得以訴追共犯丙○○，均應依公職人員選舉罷免法第九十條之一第五項
    後段，減輕其刑，被告庚○並應先加後減之。
四、原審以被告等人罪證明確，因以論罪科刑，並適用公職人員選舉罷免法第九十條
    之一第一項、第三項、第五項後段、第九十八條第三項，刑法第十一條前段、第
    二十八條、第五十六條、第一百四十三條第一項、第二項、第三十七條第二項、
    第四十一條第一項前段、第四十二條第三項、第五十一條第五款、第八款，罰金
    罰鍰提高標準條例第一條前段、第二條規定，審酌被告丙○○等六人前雖無不良
    素行，有臺灣臺南地方法院檢察署刑案資料查註紀錄表及台灣高等法院被告全國
    前案紀錄表各一紙在卷可證，品行尚稱良好，惟選舉乃民主政治最重要之表徵，
    須由選民評斷候選人之才德、品行、學識、操守、政見而選賢與能，其攸關國家
    政治之良窳、法律之興廢、公務員之進退，影響國家根基及人民權利至深且鉅，
    而賄選為敗壞選風之主要根源，不得使金錢介入選舉，抹滅實行民主政治之真意
    ，被告丙○○、庚○、己○○為使支持之候選人得順利當選，竟對有投票權人交
    付賄賂，及被告庚○、己○○、戊○○○、丁○○、甲○○為圖一時利益，竟收
    受賄賂，敗壞選風，助長賄選，使真正民主政治無以建立等一切情狀，分別量處
    被告丙○○有期徒刑陸月，併科罰金新台幣伍拾萬元；被告庚○應執行有期徒刑
    伍月；被告己○○應執行有期徒刑肆月；被告丁○○有期徒刑貳月；被告戊○○○有期徒刑貳月；被告甲○○有期徒刑貳月。並分別就所處有期徒刑部分諭知易
    科罰金、就所處罰金部分諭知易服勞役之折算標準，且分別按被告各人之情節，
    依公職人員選舉罷免法第九十八條第三項之規定，各宣告被告丙○○等六人褫奪
    公權之期間（其中被告庚○、己○○之部分，併依刑法第五十一條第八款之規定
    ，僅就最長期間執行之）。併敘明被告丙○○等六人分別對於有投票權人行賄及
    有投票權人收受賄賂，約定投票給特定候選人，妨害投票之公正、公平及純潔，
    戕害民主政治，於本院調查中復飾詞否認，絲毫未見悔悟之意，自亦不宜輕縱給
    予緩刑。暨扣案之六瓶半橄欖油，為被告丙○○、庚○及己○○於本案用以行求
    、期約而交付之賄賂，依公職人員選舉罷免法第九十條之一第三項規定宣告沒收
    。另被告庚○所收受之橄欖油二瓶，被告己○○所收受之橄欖油二瓶，被告丁○○所收受之橄欖油二瓶，被告戊○○○所收受之橄欖油二瓶，被告甲○○所收受
    之橄欖油二瓶，依刑法第一百四十三條第二項之規定，併予宣告沒收，如全部或
    一部不能沒收時，追徵其價額。本院經核原判決認事用法俱無不合，量刑亦稱妥
    適，被告等上訴意旨猶執前詞否認犯罪，指摘原判決不當，並無可取，為無理由
    ，應予駁回。
據上論結，應依刑事訴訟法第三百六十八條，判決如主文。
本案經檢察官吳忠賢到庭執行職務。
中    華    民    國      九十三      年      三      月      三十      日
                                  臺灣高等法院臺南分院刑事第五庭
                                      審判長法官  楊    明    章
                                            法官  顏    基    典
                                            法官  沈    揚    仁
右正本證明與原本無異。
被告戊○○○、丁○○、甲○○部分：不得上訴。
其餘被告部分：如不服本判決，應於判決送達後十日內向本院提出上訴狀，其未敘述
理由者並應於提出上訴狀後十日內向本院補提理由書（應附繕本)。
                                      法院書記官  李    梅    菊
中    華    民    國      九十三      年      三      月      三十一    日
附錄本案論罪科刑法條全文：
公職人員選舉罷免法第九十條之一：
對於有投票權之人，行求期約或交付賄賂或其他不正利益，而約其不行使投票權或為
一定之行使者，處五年以下有期徒刑，得併科新台幣四十萬元以上四百萬元以下罰金
。
預備犯前項之罪者，處一年以下有期徒刑。
預備或用以行求期約或交付之賄賂，不問屬於犯人與否，沒收之。
犯第一項或第二項之罪，於犯罪後六個月內自首者，減輕或免除其刑；因而查獲候選
人為共犯者免除其刑。
犯第一項或第二項之罪，在偵查中自白者，減輕其刑；因而查獲候選人為共犯者，減
輕或免除其刑。
刑法第一百四十三條：
有投票權之人，要求、期約或收受賄賂或其他不正當利益，而許以不行使其投票權或
為一定之行使者，處三年以下有期徒刑，得併科五千元以下罰金。
犯前項之罪者，所收受之賄賂沒收之。如全部或一部不能沒收時，追徵其價額。
